【裁判字號】    95,聲,2415
【裁判日期】    951212
【裁判案由】    聲請單獨宣告沒收違禁物
【裁判全文】
臺灣臺北地方法院刑事裁定              95年度聲字第2415號
聲  請  人  臺灣臺北地方法院檢察署檢察官
被      告  甲○○
上列聲請人因被告違反毒品危害防制條例案件（九十四年度毒偵
緝字第一八三號），聲請單獨宣告沒收違禁物（九十五年度聲沒
字第五四二號），本院裁定如下：
    主  文
扣案含第二級毒品甲基安非他命成分之顆粒貳包（淨重分別為零
點貳壹貳玖、零點貳陸捌壹公克；驗餘淨重分別為零點壹玖玖伍
、零點壹柒玖柒公克）均沒收銷燬之。
    理  由
一、聲請意旨略以：
    (一)按違禁物不問屬於犯人與否，得單獨宣告沒收，刑法第
        三十八條第一項第一款、第二項、第四十條但書定有明
        文，而毒品危害防制條例第十八條第一項則明定查獲之
        第一、二級毒品，不問屬於犯人與否，均沒收銷燬之。
    (二)本署九十四年度毒偵緝字第一八三號、第一八四號、第
        一八五號被告甲○○違反毒品危害防制條例案件，所涉
        連續施用第一級毒品海洛因案件（聲請人誤載為第二級
        毒品安非他命，應予更正），經送觀察、勒戒後，認無
        繼續施用毒品之傾向，業經本署檢察官於民國九十四年
        九月二十三日為不起訴之處分確定。惟被告為警查獲之
        第二級毒品安非他命二包（淨重零點一七九七公克、零
        點一九九五公克），係屬違禁物，有憲兵司令部刑事鑑
        識中心九十三年十月十五日、九十五年十月二十三日鑑
        驗通知書二份在卷可證，爰依首開法條規定，聲請宣告
        沒收銷燬之等語。
二、查刑法業於九十四年一月七日修正，同年二月二日經總統令
    公布，並自九十五年七月一日起施行，該法第二條第二項規
    定：「非拘束人身自由之保安處分適用裁判時之法律。」。
    再刑法第三十八條第一項原規定為：「左列之物沒收之：一
    、違禁物。二、供犯罪所用或供犯罪預備之物。三、因犯罪
    所得之物。」，修正後之規定為：「下列之物沒收之：一、
    違禁物。二、供犯罪所用或犯罪預備之物。三、因犯罪『所
    生或』所得之物。」，而該法第二項、第三項關於「犯人」
    之用語並同時修正為「犯罪行為人」。原第四十條規定為：
    「沒收於裁判時併宣告之。但違禁物得單獨宣告沒收。」，
    修正後該條第一項、第二項則分別規定為：「沒收，除有特
    別規定者外，於裁判時併宣告之。」、「違禁物或專科沒收
    之物得單獨宣告沒收。」。又違禁物沒收，具有保安處分性
    質，應適用裁判時法，即應以刑法第三十八條第一項第一款
    為宣告沒收之依據，此有最高法院八十七年度臺上字第一二
    六二號、七十三年度臺上字第六八四○號裁判意旨可資參照
    。末以刑法上得單獨宣告沒收之物，係以違禁物為限，若違
    禁物未經裁判沒收者，應由檢察官聲請法院以裁定沒收之，
    復有司法院十八年院字第六七號、三十年院字第二一六九號
    解釋可資查考。是違禁物之單獨宣告沒收，自應依刑法第二
    條第二項之規定，適用裁判時即修正後刑法第三十八條第一
    項第一款、第二項、第四十條第二項規定，先予敘明。
三、次按甲基安非他命屬毒品危害防制條例第二條第二項第二款
    所稱之第二級毒品，而查獲之第一、二級毒品及專供製造或
    施用第一、二級毒品之器具，不問屬於犯人與否，均沒收銷
    燬之，復為毒品危害防制條例第十八條第一項前段所明定。
四、經查：被告自九十三年三月四日採尿前二十六小時內某時（
    不含為警查獲後至採尿前之時間）起至九十四年八月十七日
    二十三時許，基於施用第一級毒品海洛因之概括犯意，在臺
    北市中山區○○○路九號等地，連續施用第一級毒品海洛因
    多次，經依本院九十三年度毒聲字第五一○號裁定送臺灣臺
    北看守所附設勒戒處所觀察、勒戒後，認無繼續施用毒品之
    傾向，業經臺灣臺北地方法院檢察署檢察官於九十四年九月
    二十三日以九十四年度毒偵緝字第一八三號對被告施用第一
    級毒品海洛因犯行為不起訴處分在案（又九十四年度毒偵緝
    字第一八四、一八五號案件業已簽結併入九十四年度毒偵緝
    字第一八三號案件內），且該不起訴處分業已確定等情，有
    臺灣臺北地方法院檢察署檢察官九十四年度毒偵緝字第一八
    三號不起訴處分書在卷可查，並經本院核閱該案卷宗全卷無
    誤。而前開案件內扣案之顆粒二包經送憲兵司令部刑事鑑識
    中心鑑驗後確均含有第二級毒品甲基安非他命成分（淨重分
    別為零點二一二九、零點二六八一公克，驗餘淨重分別為零
    點一九九五、零點一七九七公克），此有國防部憲兵司令部
    刑事鑑識中心九十三年十月十五日（九三）宇鑑字第一三三
    九六號、憲兵司令部刑事鑑識中心九十五年十月二十三日（
    九五）安鑑字第○一七九○號鑑驗通知書各一份附卷可查（
    見九十四年度毒偵字第三○號偵查卷宗第四頁、九十三年度
    毒偵字第一六九四號偵查卷宗第二十頁），堪認該扣案之顆
    粒二包確為毒品危害防制條例第二條第二項第二款所定之第
    二級毒品甲基安非他命無訛，且依同條例第十一條第二項之
    規定，係屬違禁物，揆諸前揭法條規定，不問屬於犯人與否
    ，應沒收銷燬之。是本院經核聲請意旨，除將刑法第四十條
    第二項誤載為刑法第四十條但書，應予更正外，於法尚無不
    合，應予准許。
五、爰依刑事訴訟法第二百二十條，刑法第二條第二項、第四十
    條第二項，毒品危害防制條例第十八條第一項前段，裁定如
    主文。
中    華    民    國    95    年    12    月    12    日
                  刑事第九庭  法  官  黃紹紘
以上正本證明與原本無異。
如不服本裁定，應於送達後5日內，向本院提出抗告狀。
                              書記官  陳靜君
中    華    民    國    95    年    12    月    14    日


司法院資訊處製作；財團法人民間司法改革基金會備份。
